【裁判字號】    88,易,4095
【裁判日期】    890331
【裁判案由】    違反醫師法
【裁判全文】
臺灣高雄地方法院刑事判決                        八十八年度易字第四九五號
    公  訴  人  臺灣高雄地方法院檢察署檢察官
    被      告  丙○○
    選任辯護人  施秉慧
                焦文城
右列被告因違反醫師法案件，經檢察官提起公訴（八十八年度偵字第一四三五七、二
０八二０號），本院判決如左：
    主  文
丙○○未取得合法醫師資格，擅自執行醫療業務，處有期徒刑壹年肆月。緩刑參年。
塑膠空針壹支、治療器械參支、治療盤壹個、針筒參支、空針筒壹支、治療牙齒工具
壹組，均沒收。
    事  實
一、丙○○明知自己未取得合法醫師資格，竟於八十八年間某日起，在高雄縣大樹鄉
    ○○路二八四號經營「和生牙科」，擅自為病患執行裝置假牙、在假牙上塗藥等
    醫療業務。嗣於八十八年五月二十六日上午十一時十五分許，在上址為警查獲，
    並扣得名片數張、塑膠空針一支、治療器械三支、治療盤一個。復經台灣高雄地
    方法院檢察署於同年八月十一日命警在前往上址搜索，當場查獲丙○○為甲○○○治療牙齒，並扣得已注射之針筒三支、空針筒一支、治療牙齒工具一組。
二、案經高雄縣政府移送臺灣高雄地方法院檢察署檢察官偵查起訴。
    理  由
一、訊據被告丙○○矢口否認有何違反醫師法之犯行，辯稱：該診所內之醫療器材為
    乙○○醫師以約診方式約病患至查獲處裝置假牙，該醫療器材係乙○○醫師所有
    ，並非伊所有；伊僅為甲○○○於口外調整假牙，假牙之裝置係由甲○○○自行
    為之；現場並未扣有病歷表、處方籤、藥品等牙醫必須之物件，故伊並無從事醫
    療業務云云。然查：
（一）被告於八十八年五月二十六日為高雄縣衛生局人員查獲時，供稱：（訊以：請
      問上述器械（口鏡、鑷子、排齦注射器）是你使用的嗎？）是我用的，做假牙
      的人來本所，我為了要幫他制作假牙之輔助器械以便幫他裝假牙等語，於警訊
      中亦供述：甲○○○躺在醫療床上，我是替她試帶牙齒等語，證人甲○○○於
      本院調查程序中結證稱：（訊以：有無去和生牙科看過牙齒？）有。我的牙齒
      是假牙，有點刺刺的，我請丙○○幫我調整，並在假牙模上塗上藥；（訊以：
      去和生牙科幾次？）二次，都是在假牙上塗藥等語，是被告確有利用上開診所
  內之設備執行醫療業務，應堪認定。
（二）證人乙○○於警訊中證述：伊未在和生牙科內有任何醫療設備，也從未前往該
      診所看病等語，本院調查程序中結證稱：（訊以：和生牙科診所有無與被告有
      合作關係？）沒有；（訊以：被告有與你約定約診？）被告只說有問題請教我
      ，當初被告有予我談過看診一事，但我無時間，被告只是在電話中請教過我，
      有關假牙問題等語，是被告辯稱：伊曾與乙○○醫師有約診，且和生牙科內之
      醫療設備係乙○○醫師所有云云，不足採信。
（三）參以依卷附之照片觀之，上開診所內之醫療設備，實與一般牙醫診所無異。又
      依卷附被告所印製之名片，該名片一般人乍看之下即可知被告係該診所之負責
      人，是被告顯有以該診所從事醫療業務之犯意。又被告既未取得合法醫師資格
      ，而有替病患裝置假牙之醫療行為，則被告為避免遭衛生單位查緝，而未於上
      開診所內備有病歷表、處分籤、藥品等物，亦合常情。此外，復有扣案之塑膠
      空針一支、治療器械三支、治療盤一個、已注射之針筒三支、空針筒一支、治
      療牙齒工具一組可資佐證。
（四）綜右各點，被告所辯，顯係事後卸飾之詞，洵非可採。本件事證明確，被告犯
      行至堪認定。
二、核被告所為，係犯醫師法第二十八條第一項之罪。爰審酌被告素行良好、犯罪之
    動機、目的、手段及犯罪否認犯行等一切情狀，爰量處如主文所示之刑，以資懲
    儆。又被告前未曾受有期徒刑以上刑之宣告，其因一時失慮，偶罹刑典，經此刑
    之宣告後，應知警惕而無再犯之虞，本院因認暫不執行其刑為當，予以宣告緩刑
    三年，用啟自新。扣案之塑膠空針一支、治療器械三支、治療盤一個、已注射之
    針筒三支、空針筒一支、治療牙齒工具一組，為被告所有及供犯罪所用之物，爰
    依刑法第三十八條第一項第二款併予宣告沒收。至扣案之名片二張，因與本案被
    告之犯罪無直接之關連性，爰就此部分不為沒收之宣告，附此敘明。
據上論斷，應依刑事訴訟法第二百九十九條第一項前段，醫師法第二十八條第一項，
刑法第十一條前段、第七十四條第一款、第三十八條第一項第二款，判決如主文。
本案經檢察官黃俊嘉到庭執行職務
中      華      民      國     八十九     年     三     月    三十一    日
                                  臺灣高雄地方法院刑事第七庭
                                      法  官  何  悅  芳
右正本證明與原本無異。
如不服本判決，應於判決送達後十日內，向本院提出上訴狀。
                                      書記官  吳  良  美
中      華      民      國     八十九     年     三     月    三十一    日
附錄法條：醫師法第二十八條第一項。
未取得合法醫師資格，擅自執行醫療業務者，處一年以上三年以下有期徒刑，得併科
一萬元以上五萬元以下罰金，其所使用之藥械沒收之。但合於左列情形之一者，不在
此限：
一、在中央衛生主管機關認可之醫院，於醫師指導下實習之國內醫學院、校學生或畢
   業生。
二、在醫療機構於醫師指示下之護士、助產士或其他醫事人員。
三、合於第十一條第一項但書規定者。
四、臨時施行急救者。


司法院資訊處製作；財團法人民間司法改革基金會備份。
